【裁判字號】    97,易,72
【裁判日期】    971030
【裁判案由】    竊盜
【裁判全文】
臺灣屏東地方法院刑事判決                97年度易字第72號
公  訴  人  臺灣屏東地方法院檢察署檢察官
被      告  丁○○
            辛○○
上列被告因竊盜案件，經檢察官提起公訴（偵查案號：96年度偵
字第6878、7838、8113號），本院判決如下：
    主  文
丁○○犯加重竊盜罪及竊盜罪，共五罪，各處如附表所示之刑，
應執行有期徒刑貳年，扣案之滑動板手、固定扳手及丁字把各壹
支，均沒收。
辛○○共同犯攜帶兇器竊盜罪，處有期徒刑柒月，緩刑貳年，扣
案之滑動板手、固定扳手及丁字把各壹支，均沒收。
    事  實
一、丁○○與庚○○、己○○（此二人已經本院另行審結）三人
    基於意圖為自己不法所有之竊盜犯意，於民國96年7 月18日
    ，由庚○○駕駛車牌號碼為P4-3970 號之自小客車，搭載丁○○、己○○，並攜帶庚○○所有客觀上足以對人之生命、
    身體造成危害，可供兇器使用之鐵鉗1 支，沿路尋找目標伺
    機竊取他人汽車之電瓶，嗣分別於附表編號1 、2 、3 所示
    之時、地，推由丁○○持上開鐵鉗1 支下車拆卸汽車電瓶，
    庚○○在車上、己○○在一旁為丁○○把風之方式，竊取乙○○、甲○○、戊○○如附表編號1 、2 、3 所示車輛之電
    瓶，得手後持往位於屏東縣潮州鎮○○路，由不知情蘇郁惠
    所任職之「冠橫資源回收場」變賣，並將變賣所得款項花用
    殆盡。
二、丁○○與真實姓名年籍不詳綽號「弟仔」之成年男子，共同
    基於意圖為自己不法所有之竊盜犯意聯絡，該綽號「弟仔」
    之成年男子騎乘機車，搭載丁○○，於附表編號4 所示之時
    、地，由丁○○在該養雞場外把風，該綽號「弟仔」翻越養
    雞場圍籬之安全設備後進入養雞場內，徒手竊取養雞場內之
    電纜線1 條後，離開現場。嗣因丁○○另涉上揭三件竊盜案
    ，經拘提到案後，於有偵查犯罪職權之公務員或機關知悉
    本件竊盜犯行前，主動向員警自首此等部份竊盜犯行，並接
    受裁判。
三、丁○○與辛○○共同基於意圖為自己不法所有之竊盜犯意聯
    絡，攜帶丁○○所有客觀上足以對人之生命、身體造成危害
    ，可供兇器使用之滑動板手1支、固定扳手1支、丁字把1支
    ，於附表編號5 之時、地，由辛○○在「代天宮」外把風，
    由丁○○持上開工具，竊取如附表編號5 所示之物，得手後
    正擬離開現場之際為癸○○、壬○○發覺，丁○○趁隙逃逸
    ，辛○○當場遭逮並報警處理，經警到場查獲並扣得銅製香
    爐龍耳2 支、銅製花瓶2 支、銅製燭台1 個（已發還丙○○
    ）及丁○○所有且供本件犯罪用之滑動板手1 支、固定扳手
    1 支、丁字把1 支。
四、案經屏東縣警察局潮州分局報由臺灣屏東地方法院檢察署檢
    察官偵查起訴。
    理  由
一、按「除簡式審判程序、簡易程序及第三百七十六條第一款、
    第二款所列之罪之案件外，第一審應行合議審判。」，「左
    列各罪之案件，經第二審判決者，不得上訴於第三審法院。
    ．．二、刑法第三百二十條、第三百二十一條之竊盜罪。」
    此刑事訴訟法第284 條之1 、第376 條第2 款分別定有明文
    。本件被檢察官認被告所犯，係刑法第320 條第1 項之竊盜
    罪，及同法第321 條第1 項第3 款之攜帶兇器竊盜罪，屬斤
    事訴訟法第376 條第2 款之罪，故依刑事訴訟法第284 條之
    1 的規定可以獨任為之，就此合先敘明。
二、有關下列認定事實所憑之傳聞證據證據能力：
  (一)按「被告以外之人於審判外之陳述，雖不符前四條之規定，
    而經當事人於審判程序同意作為證據，法院審酌該言詞陳述
    或書面陳述作成時之情況，認為適當者，亦得為證據。當事
    人、代理人或辯護人於法院調查證據時，知有第15 9條第1
    項不得為證據之情形，而未於言詞辯論終結前聲明異議者，
    視為有前項之同意。」，此刑事訴訟法第159 條之5 定有明
    文。又當事人、代理人或辯護人於調查證據時，知有本法第
    159 條之5 第1 項不得為證據之情形，卻表示「對於證據調
    查無異議」、「沒有意見」等意思，而未於言詞辯論終結前
    聲明異議者，應視為已有將該等傳聞證據採為證據之同意（
    參見該條之立法理由）。又按上開刑事訴訟法第159 條之5
    依其條文文義，係以被告以外之人於審判外之陳述雖不符合
    同法第159 條之1 至第159 條之4 有關傳聞法則例外規定之
    情形，但如經當事人於審判程序同意作為證據，法院於審酌
    該言詞陳述或書面陳述作成時之情況，認為適當者，亦得為
    證據，或當事人、代理人、辯護人於法院調查證據時，知有
    同法第159 條第1 項不得為證據之情形，而未於言詞辯論終
    結前聲明異議者，則視為有前項之同意。並非被告以外之人
    於審判外之陳述須優先適用同法第159 條之1 至第159 條之
    4 規定，以審認其有否證據能力，於均不符合上開規定時，
    始有同法第159 條之5 規定之適用（參酌最高法院96年度台
    上字第5227號判決意旨）。
  (二)與詰問權之關係：
    依大法官釋字第582 號解釋文謂：「憲法第十六條保障人
      民之訴訟權，就刑事被告而言，包含其在訴訟上應享有充
      分之防禦權。刑事被告詰問證人之權利，即屬該等權利之
      一，且屬憲法第八條第一項規定『非由法院依法定程序不
      得審問處罰』之正當法律程序所保障之權利。為確保被告
      對證人之詰問權，證人於審判中，應依法定程序，到場具
      結陳述，並接受被告之詰問，其陳述始得作為認定被告犯
      罪事實之判斷依據。」等語。可知被告詰問權，係憲法第
      16條「訴訟權」所延伸被告刑事審判防禦權之基本權利。
      然此係被告之權利並非被告之義務。
    又依大法官釋字第582 號解釋理由書謂：「至於被告以外
      之人（含證人、共同被告等）於審判外之陳述，依法律特
      別規定得作為證據者（刑事訴訟法第一百五十九條第一項
      參照），除客觀上不能受詰問者外，於審判中，仍應依法
      踐行詰問程序。」等語，可知大法官宣示詰問權之性質為
      「證人產生理論」，亦即詰問權之目的，在迫使檢察官傳
      喚審判外陳述之人到審判庭作證，以供被告行使詰問權，
      所以只有在檢察官已盡全力傳喚審判外陳述者到審判庭而
      仍不可得時，才不會違反詰問權，此審判外的陳述才能作
      為證據，否則即因違反詰問權，該審判外之陳述，不得作
      為證據。
    詰問權既然被告於訴訟上的防禦權，而屬憲法上訴訟權的
      基本權利，然此並非被告的義務﹙參酌最高法院95年度台
      上字第4113號判決﹚，故被告對於詰問權自有處分權限，
      且基於憲法上基本權拋棄的理論，如被告對於詰問權已為
      不行使的處分，自無違法可言。又在客觀上不能接受詰問
      之情形（如：死亡、身心障礙致記憶喪失或無法陳述、滯
      留國外或所在不明而無法傳喚或傳喚不到、到庭後無正當
      理由拒絕陳述等），依上開大法官解釋第582 號解釋理由
      書，於此種情形亦不被認為違反被告詰問權而無證據能力
      。
    再者，依刑事訴訟法第159 條之5 之規定，既然被告對於
      證人於審判外之陳述，已明示同意或知道該陳述依法已不
      得作為證據而仍無異議，參酌該條立法理由謂：「按傳聞
      法則的重要理論依據，在於傳聞證據未經當事人之反對詰
      問予以核實，乃予排斥。惟若當事人已放棄對原供述人之
      反對詰問權，於審判程序表明同意該等傳聞證據可作為證
      據，基於證據資料愈豐富，愈有助於真實發見之理念，此
      時，法院自可承認該傳聞證據之證據能力。」等語，可知
      該項對於傳聞證據之「同意」，認為具有證據能力之理由
      ，係基於被告對於詰問權的放棄而來，故本院認為此規定
      之「同意」，實具有雙重性質，即對於「傳聞證據作為證
      據之同意」及「詰問權不為行使之表示」，是則被告既已
      放棄行使詰問權，亦無違反被告詰問權（參酌最高法院97
      年度台非字第132 號判決意旨）。
  (三)經查：
    證人癸○○、壬○○、丑○○、丙○○業經本院傳喚到庭
      ，且被告林元郎業已在場面對面，並賦予被告對該陳述人
      進行詰問之適當機會，亦不違反被告詰問權之行使。
    至於其他之傳聞證據，被告及檢察官，均知悉上開證據為
      傳聞證據，而於本院審理時提示上開證據，均表示「沒有
      意見」，且未於言詞辯論終結前聲明異議，依上開說明，
      應視為有該第159 條之4 第1 項之同意，是依上開說明，
      該「同意」，即係對於「傳聞證據作為證據之同意」及「
      詰問權不為行使之表示」，故被告既已放棄行使詰問權，
      自無違反被告詰問權。再者，本院審酌上開傳聞證據之作
      成當時之情況，並無違法之情事，故認為適當而得為證據
      。
三、訊據被告丁○○坦承有於附表編號1 、2 、3 所載之時、地
    ，與庚○○、己○○二人持庚○○所有之鐵鉗1 支，竊取被
    害人乙○○、甲○○、戊○○如附表編號1 、2 、3 所示車
    輛之電瓶，另與該綽號「弟仔」之成年男子，於附表編號4
    之時、地，由丁○○在該養雞場外把風，該綽號「弟仔」翻
    越養雞場圍籬進入養雞場內，竊取被害人丑○○所有之電纜
    線1 條，另於附表編號5 之時、地竊取香爐龍耳2 支、銅製
    花瓶2 支、銅製燭台1 個等事實，惟矢口否認附表編號5 有
    何攜帶兇器竊盜之犯行，辯稱：本件是徒手偷的，我沒有拿
    扣案的滑動板手1 支、固定扳手1 支、丁字把1 支去偷，扣
    案的東西是放在機車裏，因為逃走時機車摔到掉出來的云云
    ；被告辛○○固坦承有於附表編號5 所示之時、地與丁○○
    至代天宮之事實，惟矢口否認有何攜帶兇器竊盜之犯行，辯
    稱：當時我不知道丁○○要做什麼，而且我有吃醫生開的藥
    ，我也不知道我在作什麼云云，經查：
  (一)如附表編號1、2、3、4之事實，業據被告丁○○於本院審理
    時坦承不諱，核與共同被告己○○、庚○○於警詢之陳述大
    致相符，並有證人即被害人乙○○、甲○○、戊○○於警詢
    、丑○○於警詢及本院審理時之證述竊情節大致符合，並有
    賹證物認領保管單3 紙、照片15幀為證。又上開竊得之電瓶
    ，由庚○○持往證人蘇郁惠任職之資源回收場變賣乙節，亦
    經證人蘇郁惠於警詢中證述明確，並有收受物品舊貨五金廢
    料或廢棄物登記表1 紙及收據2 紙為證，足見被告丁○○之
    自白與事實相符，被告丁○○上開竊盜犯行，應可認定。
  (二)附表編號5 之犯行，業據被告辛○○於警詢時陳述明確，核
    與證人癸○○、壬○○於警詢及本院審理時證述明確，並有
    贓物認領保管單1 紙、照片14幀為證。雖被告丁○○、辛○○以前詞置辯，然：
    被告辛○○於偵查中業已結證「我是在昨天晚上十一點多
      與丁○○（按：原筆錄誤載為柯智輝」，下同）一起去偷
      的，是丁○○下手，我在旁把風。他沿著樓梯上去將香爐
      的耳用螺絲起子拆下，另外還偷了銅製花瓶、燭台，在離
      去時被查獲。（你們用的工具是螺絲起子嗎?< 提示照片>
      ）不是，是板手二支、丁子把一支，那些都是丁○○的。
      」等語（見96年度偵字第8113號卷第7頁）；又證人癸○○、壬○○於本院審理時亦均證述「抓到時有看到被告（
      按：即被告辛○○）手上拿一支十字起子（按：即丁字把
      ，下同）。」、「（這個人有沒有帶武器？）有帶一個十
      字起子，其他我沒看到。」等語（見本院97年8月1日審判
      筆錄）；另證人即前往處理之員警子○○於本院審理時證
      述：「（有無見到例如：機車掉下來後所掉落的漆、塑膠
      之類的物品？）沒有。」等語（見本院97年9月11日審判
      筆錄），在在足徵，本件被告丁○○確實有以扣案滑動板
      手1 支、固定扳手1 支、丁字把1 支犯案無訛，是被告丁○○上開辯解，應係事後卸責之詞，不足採信。
    又被告辛○○於偵查中已自承有把風之行為，且依卷存行
      政院國退除役官兵輔導委員會龍泉榮民醫院97年5 月15日
      龍醫醫字第0970002157號函謂：「若以潘員（按：原函文
      誤載為「柯員」）個案依照目前的處方服用，並不會造成
      對於外界事務之知覺理會及判斷作用之減退，以致於無法
      判別所為是否竊盜。」等語（見本院卷第69頁）；另被告
      丁○○於本院審理時結證「（被告辛○○有無一起搬運？
      ）可能幫忙拿燭台。．．（為何被告辛○○會一起跟你搬
      燭台？）我拿不動，我叫他幫我一起拿。（那個代天宮是
      否你的？）不是，被告辛○○應該知道廟不是我的」等語
      （見本院97年8 月1 日審判筆錄），在在可證被告辛○○
      行為當時並未對於外界事務之知覺理會及判斷作用有所減
      退，以致於無法判別所為是否竊盜，是被告辛○○上開辯
      解，當係事後卸責之詞，不足採信。
四、論罪科刑：
  (一)按刑法第321 條第1 項第3 款所稱「攜帶兇器」，係指行為
    人攜帶兇器有行兇之可能，客觀上具有危險性，至其主觀上
    有無持以行兇或反抗之意思，尚非所問；且上開所謂之「攜
    帶兇器」，只須行竊時攜帶具有危險性之物為已足，並不以
    將該兇器自他地攜往行竊地為必要，亦即不論其係於未行竊
    前即攜帶持有或在竊盜現場臨時拾取持用，亦不問該兇器為
    何人所有均屬之。本件被告丁○○竊盜汽車電瓶所用之鐵鉗
    ，雖未扣案，然衡諸常情，該鐵鉗既足以拆卸汽車電瓶，足
    見其質地堅硬，依社會一般觀念均足以對人之生命、身體安
    全構成威脅，在客觀上具有危險性，應屬兇器。又刑法上所
    謂結夥三人以上係指有共同犯罪之故意，結為一夥而言，把
    風行為，在排除犯罪障礙，助成犯罪之實現，在合同意思範
    圍內分擔犯罪行為之一部，故亦係共同正犯而應計入結夥之
    內。
  (二)核被告丁○○就附表編號1、2、3所為，均係犯刑法第321條
    第1 項第3 、4 款之結夥三人、攜帶兇器竊盜罪，公訴人起
    訴書犯罪事實就結夥三人之事實已有記載，惟所法條部分漏
    引刑法第321 條第1 項第4 款，即有未洽。又被告丁○○就
    附表編號4 所為，係刑法同法第321 條第1 項第2 款之踰越
    安全設備竊盜罪。另被告丁○○、辛○○就附表編號5 所為
    ，均係犯刑法第321 條第1 項第3 款之攜帶兇器竊盜罪。
  (三)共同正犯：被告丁○○與綽號「弟仔」之成年男子就附表編
    號4，及被告丁○○、辛○○就附表編號5之犯行，有犯意之
    聯絡及行為之分擔，應為共同正犯。
  (四)自首：被告丁○○於犯附表編號4 之罪後，於偵查機關未發
    覺前，主動向員警自首此部分竊盜犯行，有警卷調查筆錄在
    卷可憑，爰依刑法第62條之規定減輕其刑。
  (五)數罪併罰：刑法第56條關於連續犯之規定已於95年7 月1日
    刪除，參照該條修正理由之說明，謂「對繼續犯同一罪名之
    罪者，均適用連續犯之規定論處，不無鼓勵犯罪之嫌，亦使
    國家刑罰權之行使發生不合理之現象」、「基於連續犯原為
    數罪之本質及刑罰公平原則之考量，爰刪除有關連續犯之規
    定」等語，即係將本應各自獨立評價之數罪，回歸本來就應
    賦予複數法律效果之原貌。經查，本件被害個人財產法益並
    非同一，而係分屬不同被害人，故被告丁○○就附表編號1
    至5 之5 次竊盜犯行，係犯意各別，行為各自獨立，應分論
    併罰。
  (六)本院審酌被告丁○○為66年12月26日生、高中肄業；辛○○
    為72年6 月9 日生、國中畢業，均正值壯年，智識程度非高
    ，被告丁○○有違反毒品危害防制條例前科、被告辛○○並
    無前科紀錄，有卷存臺灣高等法院被告前案紀錄表二紙可稽
    ，二人素行良好，其二人不思以勞力從事正當行業，冀圖僥
    倖，竊取他人之物，不勞而獲，被告丁○○竟於5 個月內，
    即犯下5 件竊案，其中3 件竟於同1 日所為，而被告辛○○
    僅為1 件犯行，其二人自應受相當之刑事非難，惟念丁○○
    犯後坦承部分犯行態度良好，被告辛○○一度坦承犯行及被
    害人所受之損害等一切情狀，分別量處如主文所示之刑，並
    就被告丁○○部分定應執行刑，以示懲戒。再者，被告辛○○未曾受有期徒刑以上刑之宣告，且所竊得之物已返還被害
    人，被告辛○○經此偵、審教訓後，當知所警惕，故本院認
    對被告二人所宣告之刑，以暫不執行為適當，爰另諭知緩刑
    二年，以啟自新。
  (六)沒收：
    扣案滑動板手1 支、固定扳手1 支、丁字把1 支，為被告
      丁○○所有，且係供犯附表編號5 所用，業據被告辛○○
      於偵查中陳述明確，應依刑法第38條第1 項第2 款之規定
      ，均宣告沒收。
    至被告丁○○用以拆卸電瓶之鐵鉗，並非違禁物，且已於
      作案後丟棄，業據共同被告庚○○於警詢中供承在卷，並
      無證據證明現仍存在，為避免日後執行之困難，爰不另行
      宣告沒收。
五、據上論結，應依刑事訴訟法第299 條第1 項前段，刑法第28
    條、刑法第321 條第1 項第2 、3 、4 款、第62條、第51條
    第5 款、第38條第1 項第2 款、第74條第1 項第1 款，判決
    如主文所示。
中    華    民    國    97    年    10    月    30    日
                  刑事刑一庭    法  官  曾吉雄
以上正本證明與原本無異
如不服本判決應於送達後10日內向本院提出上訴狀
                                書記官  卓春成
中    華    民    國    97    年    10    月    30    日
附表：
┌─┬──────┬───────┬───────┬───────────────┐
│編│時    間    │地      點    │竊  得  財  物│主                         文 │
│號│            │              │              │                              │
├─┼──────┼───────┼───────┼───────────────┤
│1 │96年7月18日1│屏東縣潮州鎮崙│乙○○所有三輪│犯結夥三人攜帶兇器竊盜罪，處有│
│  │3時56分許   │新北路31號旁  │車之電瓶1個   │期徒刑柒月。                  │
├─┼──────┼───────┼───────┼───────────────┤
│2 │96年7月18日 │屏東縣潮州鎮光│甲○○所有農用│犯結夥三人攜帶兇器竊盜罪，處有│
│  │15時30分許  │春里光春路跳傘│搬運車之電瓶1 │期徒刑柒月。                  │
│  │            │場附近        │個            │                              │
├─┼──────┼───────┼───────┼───────────────┤
│3 │96年7月18日 │屏東縣潮州鎮五│戊○○所管有之│犯結夥三人攜帶兇器竊盜罪，處有│
│  │16時許      │福路段旁      │車牌號碼為ZA-0│期徒刑柒月。                  │
│  │            │              │812號自小貨車 │                              │
│  │            │              │之電瓶1個     │                              │
├─┼──────┼───────┼───────┼───────────────┤
│4 │96年7月下旬 │屏東縣新埤鄉萬│丑○○所有之電│共同犯踰越安全設備竊盜罪，處有│
│  │某日17時許  │隆村萬安路4之 │纜線1條       │期徒刑肆月。                  │
│  │            │10號，由丑○○│              │                              │
│  │            │所經營之養雞場│              │                              │
│  │            │              │              │                              │
├─┼──────┼───────┼───────┼───────────────┤
│5 │96年12月18日│屏東縣新埤鄉建│「代天宮」委員│共同犯攜帶兇器竊盜罪，處有期徒│
│  │23時40分許  │功村中興路81號│丙○○所管有之│刑柒月，扣案之滑動板手、固定扳│
│  │            │「代天宮」    │銅製香爐龍耳2 │手及丁字把各壹支，均沒收。    │
│  │            │              │支、銅製花瓶2 │                              │
│  │            │              │支、銅製燭台1 │                              │
│  │            │              │個            │                              │
└─┴──────┴───────┴───────┴───────────────┘
附錄本案論罪科刑法條全文
刑法第321條第1項第2、3、4款
犯竊盜罪而有左列情形之一者，處 6 月以上、 5 年以下有期徒
刑：
二、毀越門扇、牆垣或其他安全設備而犯之者。
三、攜帶兇器而犯之者。
四、結夥三人以上而犯之者。


司法院資訊處製作；財團法人民間司法改革基金會備份。
